臺灣新竹地方法院交通事件裁定         99年度交聲字第597號
移送機關即
原處分機關  交通部公路總局新竹區監理所
異  議  人
即受處分人  黃志強
上列異議人即受處分人因違反道路交通管理處罰條例案件，對於
交通部公路總局新竹區監理所民國99年10月6日竹監自字第裁50-
Z6B008928、50-E00000000號裁決處分，聲明異議，本院裁定如
下：
    主  文
原處分均撤銷。
黃志強均不罰。
    理  由
一、原處分意旨略以：異議人即受處分人黃志強於：(1)民國99
    年6月8日凌晨0時57分許，駕駛車牌號碼G7－5052號自小客
    車行經國道三號南下72公里處，因無照駕駛（禁駛），經內
    政部警政署國道公路警察局第六警察隊龍潭分隊警員魏福助
    、蔡弦融、小隊長盧建文填製公警局交字第Z6B008928號舉
    發違反道路交通管理事件通知單（下稱違規通知單）；(2)9
    9年7月19日晚上9時55分許，駕駛上揭自小客車行經新竹縣
    竹北市○○○路經國橋上，因無照駕駛（禁駛），經新竹縣
    政府警察局交通隊小隊長蕭福恒填製竹縣警交字第E0000000
    0號違規通知單，原處分機關調查後認異議人有前開違規行
    為，乃依道路交通管理處罰條例第21條第1項第1款及違反道
    路交通管理事件統一裁罰基準表之規定，分別裁處異議人罰
    鍰新臺幣（下同）12,000元等語。
二、聲明異議意旨略以：
（一）按道路交通管理處罰條例第21條第1項第1款之規定所處罰
      之客體係「汽車之駕駛人」，而該「駕駛人」包含「所有
      人」或其他可能駕駛該汽車之第三人。惟若受處分人非該
      汽車之所有人或其他可能駕駛該汽車之第三人時，則該處
      分即屬行政程序法第111條第7款所定之重大瑕疵，亦即為
      無效之行政處分。
（二）伊收受交通部公路總局新竹區○○○○○道路交通管理事
      件「竹監自字第裁50-Z6B008928號」及「竹監自字第裁50
      -E00000000號」2份裁決書，均指明伊因未領有駕駛執照
      駕駛小型車而為國道警察第六隊及新竹縣交通隊舉發，然
      伊詳查受舉發（違規）之時間，發現99年6月8日凌晨0時5
      7分及99年7月19日晚上9時55分伊均非在違規地點有駕車
      之行為，且違規之車輛G7-5052車號汽車亦非伊所有，另
      伊因無駕照故近年來未有再駕車之情形，顯見係有其他第
      三人冒伊之名義以欺交通警察之取締。
（三）綜上所陳，伊確無於上述時間、地點駕駛前述車輛遭取締
      ，為證明伊所述為實，請傳訊取締舉發之國道警察及新竹
      縣交通隊隊員，並請提出舉發當時之蒐證資料（如照片或
      錄影），以確認伊是否為受處分人本人，如否，則請依法
      撤銷原處分，爰依法聲明異議等語。
三、按法院受理有關交通事件，準用刑事訴訟法之規定；又犯罪
    事實應依證據認定之，無證據不得認定犯罪事實；再不能證
    明被告犯罪或其行為不罰者，應諭知無罪之判決，道路交通
    管理處罰條例第89條前段、刑事訴訟法第154條第2項、第30
    1條第1項分別定有明文。次按交通法庭認為聲明異議有理由
    者，應以裁定將原處分經聲明異議部分撤銷，並自為裁定，
    道路交通案件處理辦法第19條前段亦定有明文。再按認定不
    利於被告之事實，須依積極證據，苟積極證據不足為不利於
    被告事實之認定時，即應為有利於被告之認定，更不必有何
    有利之證據；且事實之認定，應憑證據，如未能發現相當證
    據，或證據不足以證明，自不能以推測或擬制之方法，以為
    裁判基礎；而認定犯罪事實所憑證據，雖不以直接證據為限
    ，間接證據亦包括在內；然而無論直接或間接證據，其為訴
    訟上之證明，須於通常一般之人均不致有所懷疑，而得確信
    其為真實之程度者，始得據為有罪之認定，若其關於被告是
    否犯罪之證明未能達此程度，而有合理性懷疑之存在，致使
    無從形成有罪之確信，根據「罪證有疑，利於被告」之證據
    法則，即不得遽為不利被告之認定，亦分別有最高法院30年
    上字第816號、40年臺上字第86號、76年臺上字第4986號等
    判例可資參照。
四、經查：
（一）99年6、7月間，本件違規自小客車之所有人係案外人王志
      豪，此有交通部公路總局新竹區監理所新竹市監理站100
      年3月1日竹監新字第1000001834號函暨其所檢附之G7-505
      2號自小客車汽（機）車過戶登記書、各項異動登記書等
      附卷可稽（見本院卷第27至32頁），又證人王志豪於本院
      調查時到庭證述：99年6、7月間，是車號G7-5052號自小
      客車的車主，當時是朋友詹鴻明借伊的名字買的，伊沒有
      開過，沒有看過異議人，我有跟案外人詹鴻明說可能要出
      庭作證，案外人詹鴻明表示也不認識異議人等語明確（見
      本院卷第71至73頁）。是異議人並非車號G7-5052號自小
      客車之所有人，而證人王志豪雖曾係車號G7-5052號自小
      客車之所有人，惟其自購入後即未使用過該車，自無從得
      知究係何人駕駛，而託其代購之友人詹鴻明與證人王志豪
      均表示不認識異議人，則本件違規之行為人是否即為異議
      人本人，已非無疑。
（二）證人即舉發本件公警局交字第Z6B008928號違反道路交通
      管理事件之國道公路警察局第六警察隊龍潭分隊警員魏福
      助於本院調查時結證稱：本件交通違規係其所舉發，駕駛
      人沒有帶證件，有提供證號供伊等查詢，用MP掌上型資料
      機查詢駕籍、影像、戶籍、前科資料，並將查得之影像資
      料當場與違規駕駛人比對，因為像，所以才開單等語（見
      本院卷第40頁反面）；又證人即舉發本件竹縣警交字第E0
      0000000號違反道路交通管理事件之新竹縣政府警察局交
      通隊警員蕭福恒於本院調查時證述：本件交通違規係其所
      舉發，當時駕駛人表示未帶證件，只提供身分證號碼，伊
      等當場用掌上型電腦查詢駕籍，發現係無照駕駛，就開單
      舉發，以掌上型電腦查詢行為人提供之證號所得之影像資
      料與舉發時之違規駕駛人不太像，但是當時係晚上燈光不
      亮，對照相片與違規駕駛人除非明顯差異甚大，否則原則
      上都會相信所查到的相片就是違規駕駛人等語（見本院卷
      第42、43頁），復經本院命證人魏福助、蕭福恒當庭指認
      之結果，證人魏福助稱：異議人看起來跟伊用掌上型電腦
      查的不像，伊當時攔停的違規人是否係在庭之異議人伊不
      太記得等語，證人蕭福恒陳述：在庭的異議人跟伊當時用
      口香糖錄影機照起來的違規人側面不像等語（見本院卷第
      87頁反面）。是證人魏福助、蕭福恒舉發當時，並未核對
      行為人之證件，僅就行為人所提供之年籍而為舉發，則行
      為人是否即為異議人本人，尚值存疑，況證人魏福助亦無
      法明確指認行為人與異議人即為同一人，證人蕭福恒更指
      明違規人與異議人之長相迥異等情屬實，是證人魏福助、
      蕭福恒之證詞，均難作為對異議人不利之認定。
（三）再稽之證人蕭福恒證述：違規人理平頭，戴眼鏡，瘦瘦的
      ，身材中等，身高差不多170左右，體重不超過60公斤等
      語（見本院卷第42頁反面），並有照片1幀在卷為憑（見
      本院卷第16頁），與異議人自承：99年6、7月間體重係80
      多公斤、髮型為西裝頭，沒有戴眼鏡等情及本院當庭拍攝
      異議人之照片互核以觀（見本院卷第71、93頁），證人蕭
      福恒所描述違規人之身材、髮型等特徵與異議人明顯不符
      ，是異議人辯稱：係遭人冒名等語，尚非全然無據，應堪
      採信。
（四）另本件送筆跡鑑定之結果，雖因送鑑資料不足，歉難鑑定
      一節，有法務部調查局100年6月30日調科貳字第10000380
      760號函存卷可查（見本院卷第104頁），惟以肉眼觀察，
      本件內政部警政署國道公路警察局舉發違反道路交通管理
      事件通知單移送聯、新竹縣政府警察局舉發違反道路交通
      管理事件通知單移送聯原本收受通知聯者簽章欄「黃志強
      」之簽名筆跡（見本院卷第8、9頁，下稱甲類筆跡）與異
      議人於本院訊問筆錄受訊問人欄之「黃志強」簽名、當庭
      所書寫直式、橫式「黃志強」共40次、另涉刑事案件調查
      筆錄受詢問人欄、逮捕通知被通知人簽名捺印欄、搜索扣
      押筆錄受執行人欄、同意搜索書同意人簽名捺印欄、訊問
      筆錄受訊問人欄「黃志強」之簽名及異議人所庭呈親筆簽
      名之匯款申請書等資料（見本院卷第73頁反面、第76至79
      、88、91、92頁，台灣新竹地方法院檢察署99年度偵字第
      8861號偵查卷宗，下稱乙類筆跡）互相比對，甲類筆跡與
      乙類筆跡之運筆方式、特徵、結構佈局、書寫習慣均非相
      同，實難認係同一人所為，益徵異議人辯稱：並未於違規
      通知單所載之時間、地點，駕駛車號G7-5052號自小客車
      ，有違規通知單所載之違規行為等語，應堪憑採。
五、綜上所述，異議人既有遭人冒名之虞，依調查所得之證據，
    尚不足以證明異議人有於上揭時間、地點駕駛車輛之行為，
    此外復查無其他積極證據足認異議人確有於裁決書所載違規
    時間，駕駛車號G7-5052號自小客車行經違規地點而違規，
    揆諸上開法條規定及判例意旨，自應為有利於異議人之認定
    。從而，原處分機關逕依道路交通管理處罰條例第21條第1
    項第1款規定，分別裁處異議人罰鍰12,000元，尚有未洽，
    應認本件異議為有理由，爰依法將原處分均撤銷，並均諭知
    異議人不罰。
六、據上論斷，應依道路交通案件處理辦法第19條前段，裁定如
    主文。
中    華    民    國   100    年    7     月    28    日
                  交通法庭     法  官   蔡欣怡
以上正本證明與原本無異。
如不服本裁定，應於裁定送達後5日內向本院提出抗告狀。
中    華    民    國   100    年    7     月    28    日
                               書記官   廖宜君